【裁判字號】    88,訴,2250
【裁判日期】    900314
【裁判案由】    給付貨款
【裁判全文】
臺灣板橋地方法院民事判決  八十八年度訴字第二二五○號
    原      告  亞旭股份有限公司
    法定代理人  乙○○
                丙○○
                甲○○
                戊○○
    被      告  東臣實業有限公司
    法定代理人  丁○○
    訴訟代理人  己○○
右當事人間請求給付貨款事件，本院判決如左：
    主    文
原告之訴及其假執行之聲請均駁回。
訴訟費用由原告負擔。
    事    實
甲、原告方面：
一、聲明：
  (一)被告應給付原告新台幣（下同）六十七萬八千一百九十五元，及自起訴狀繕本送
    達翌日即民國八十九年三月四日起至清償日止，按週年利率百分之五計算之利息
    。
  (二)原告願供擔保請准宣告假執行。
二、陳述：
  (一)查原告因開始營業後自行停止營業六個月以上，業經經濟部於八十七年七月三十
    一日以經（○八七）商○八七九二三五○四號函令解散，則依公司法第二十四條
    規定，原告即應進行清算，而原告公司章程並未有清算人之規定，且股東會又未
    另為選任清算人，故依公司法第三百二十二條第一項及第八條第二項之規定，應
    以全體董事為清算人，茲原告公司於八十五年十月十二日股東會選任之董事為乙○○、丙○○、甲○○、戊○○，故本件訴訟原告應以前開四人為原告之法定代
    理人，合先敘明。
  (二)緣被告自八十五年二月五日起至同年五月二十一日止，向原告購買汽車水箱共計
    有十三筆，合計貨款為六十七萬八千一百九十五元，而被告只有和原告核對八十
    五年二月以前及八十五年六月以後之貨款，惟自八十五年二月至五月間之帳款均
    未與原告對帳，且被告亦無法提出確已給付前開期間內貨款之證明，案經原告自
    八十六年六月起迄今屢次催收，被告均置之不理，尚難謂原告請求權已罹於時效
    ，爰依買賣之法律關係，請求被告給付如聲明第一項所示之金額。
三、證據：提出經濟部函文、原告公司章程、公司變更登記事項卡之影本各一件、銷
    貨單十三紙、統一發票七紙、託運單七紙等件為證，並聲請訊問證人李清和、鄭
    文章。
乙、被告方面：
一、聲明：
  (一)如主文所示
  (二)如受不利之判決，被告願供擔保請准宣告免予假執行。
二、陳述：
  (一)查原告公司早已於五年前即辦理解散之清算程序，惟公司推派之清算人不為股東
    會所接受，原告公司迄今仍就清算人之合法性問題，仍繫屬臺灣桃園地方法院民
    事庭，是原告公司之清算人根本未產生，原告之法定代理人即無任何代理權。且
    原告公司於八十五年十月十二日股東會選舉產生之董事乙○○、丙○○、甲○○
    、戊○○，前三人為親戚，後一人係任職原告公司，業經該公司監察人王蘇民向
    臺灣桃園地方法院提起確認股東會決議不成立之訴訟，該訴訟目前尚未終結，故
    原告之法定代理人應非乙○○、丙○○、甲○○、戊○○四人。從而，原告既未
    經合法代理，本件起訴即為當事人不適格，應依民事訴訟法第二百四十九條第一
    項第四款規定裁定駁回，否則，原告之起訴亦顯屬起訴不合程式或不備其他要件
    ，亦應依同法第二百四十九條第一項第五款規定裁定駁回。
  (二)再原告之請求權亦已因罹於時效而消滅，按依民法第一百二十七條第一項第八款
    之規定，原告起訴請求給付貨款，其買賣契約係簽訂於八十五年二月間，付款日
    亦係該時，距今早已超過四年有餘，從而，原告之請求權早已罹於時效而告消滅
    。
  (三)又被告在收到貨物後早已付清全部貨款，蓋原告公司內部間長年因股東、董事糾
    紛，頻生債務爭端，本件亦屬同樣情節，被告所交付原告之貨款，業經原告公司
    當時之負責人收受，詎職務交接後新任人事竟全盤否認，而企圖重複收款，實令
    人不服。
三、證據：提出付款簽收簿三紙為證。
丙、本院依職權查詢：
一、本件原告公司資料。
二、向臺灣桃園地方法院查詢：(一)本件原告曾否向該院呈報清算人或清算終結？(二)該
    院八十六年度訴字第三五七號確認股東會決議不成立事件（王蘇民及本件原告為
    兩造當事人）之訴訟標的為何？
    理    由
甲、程序方面：
一、按依公司法組織登記成立之股份有限公司解散後，不向主管機關申請解散登記者
    ，依主管機關依同法第三百九十七條之規定，撤銷其公司登記後，公司即當然進
    入清算程序，在清算完結前，於清算目的範圍內，視為存續，其法人格自不因之
    而消滅（公司法第二十四條、第二十五條參照），惟需由清算人作為清算中公司
    執行清算事務及代表公司之法定必備機關。又按，公司之清算，以董事為清算人
    ，但本法或章程另有規定或股東會另選清算人時，不在此限。不能依前項之規定
    定清算人時，法院得因利害關係人之聲請，選派清算人，公司法第三百二十二條
    定有明文。從而，在公司章程未預先訂定清算人人選或股東會未另行決議選任清
    算人時，原則上即以董事為清算人，且除非有董事因故不能擔任清算人之情形，
    法院亦不得依利害關係人之聲請另行選派清算人。
二、查本件原告公司經經濟部於八十七年七月三十一日以經（○八七）商○八七九二
    三五○四號函命令解散，因原告公司未依限向主管機關申請解散登記，業經主管
    機關於八十七年十月二十九年十月二十九日撤銷其登記，此有經濟部函文一紙在
    卷可稽，並經本院依職權查詢該公司資料屬實，則參照前開規定，本件原告公司
    即當然進入清算程序，故自需由清算人對內執行清算事務及對外代表公司。又查
    ，本件原告公司之公司章程並未預先訂定清算人人選，股東會亦未能決議另行選
    任清算人，有公司章程一份在卷可稽，並經兩造一致陳明在卷，故本件原告公司
    自應以全體董事為清算人對外代表公司。再查，原告公司於主管機關撤銷其登記
    時，其現任之董事為乙○○、甲○○、丙○○、戊○○，有公司變更登記事項卡
    一份在卷可查，是原告公司自應以前開四名董事為其法定代理人對外代表公司，
    雖被告以原告公司於八十五年十月十二日股東會選舉產生之董事乙○○、丙○○
    、甲○○，業經該公司監察人王蘇民向臺灣桃園地方法院提起確認股東會決議不
    成立之訴訟，該訴訟目前尚未終結，故原告之法定代理人應非乙○○、丙○○、
    甲○○、戊○○四人云云置辯，惟在前開訴訟未判決確定前，原告公司股東會於
    八十五年十月十二日所選任之乙○○、甲○○、丙○○、戊○○四名董事之資格
    並不因之而受影響，則在原告公司進入清算程序後，該次股東會所選任之全體董
    事即有權對外代表公司，再原告公司之前開四名董事既無因故不能擔任清算人之
    情形，則法院自不得依利害關係人之聲請另行選派清算人，是被告前開所辯，顯
    非可採，從而，本件原告公司以全體董事即乙○○、甲○○、丙○○、戊○○為
    法定代理人進行本件訴訟，即屬有據，合先敘明。
乙、實體方面：
一、本件原告起訴主張：被告自八十五年二月五日起至同年五月二十一日止，向原告
    購買汽車水箱共計有十三筆，合計貨款為六十七萬八千一百九十五元，經原告多
    次催收，被告均置之不理，爰依買賣之法律關係，請求被告給付如聲明第一項所
    示之金額等語。被告則以：本件買賣契約係於八十五年二月間簽訂，付款日亦係
    該時，距今早已超過四年有餘，原告之請求權早已罹於時效而告消滅，況被告在
    收到貨物後早已付清全部貨款等語資為抗辯。
二、按商人、製造人、手工業人所供給之商品及產物之代價，其請求權因二年間不行
    使而消滅，民法第一百二十七條第八款定有明文。而民法第一百二十七條第八款
    所定受商品或產物供給之人，法律並未限定其須具備何種身分或資格，商人出賣
    商品於一般顧客，其商品代價之請求權，應適用民法第一百二十七條第八款所定
    二年之短期消滅時效（最高法院六十三年度第一次民庭庭推總會議決議(五)參照）
    ，是商人出賣商品於商人，亦有該條規定之適用。復按，消滅時效，自請求權可
    行使時起算；又時效因請求而中斷者，若於請求後六個月不起訴，視為不中斷；
    時效完成後，債務人得拒絕給付，民法第一百二十八條前段、第一百三十條、第
    一百四十四條第一項分別定有明文。且按由民法第一百三十條之規定而觀，時效
    因請求而中斷者，請求人苟欲保持中斷之效力，非於六個月內起訴不可。如僅繼
    續不斷的為請求，而未於請求後六個月內起訴，其中斷之效力，即無由保持（最
    高法院七十一年台上字第三四三三號判例意旨足資參照）。
三、查原告主張被告自八十五年二月五日起至同年五月二十一日止，向原告購買汽車
    水箱共計有十三筆，合計貨款為六十七萬八千一百九十五元之事實，業據其提出
    銷貨單十三紙、統一發票七紙、託運單七紙為證，並為被告所不爭執，自堪信為
    真實。又查，原告公司所營事業之一為汽機車機械零件五金零件製造加工與買賣
    ，核與原告在本院審理時自承係以販賣汽車水箱、零件等為業等語相符，並有公
    司變更登記事項卡一份在可稽，再本件原告係因出賣汽車水箱予被告未獲付款而
    提起本件訴訟，是原告請求被告給付貨款自屬商人所供給商品之代價請求權，自
    應適用民法第一百二十七條第八款所定二年之短期消滅時效。
四、再查，原告在本院審理時自陳：被告就八十五年二月至同年五月間之訂貨未付款
    ，其應要在原告交貨後一個月內付款等語，是依原告所述，並參照其所提出之銷
    貨單，係包括自八十五年二月五日至同年五月二十一日間之出貨，則其自八十五
    年三月六日起至同年六月二十一日間即可就各筆訂貨逐筆對被告行使貨款請求權
    ，且由最後一筆出貨係於八十五年五月二十一日觀之，原告就最後一筆出貨之貨
    款請求權自八十五年六月二十一日即可行使，從而，原告之貨款請求權至遲亦應
    於八十七年六月二十一日以前行使，否則顯已逾民法第一百二十八條第八款所定
    二年之短期消滅時效之規定。
五、復查，原告另指稱：其於八十五年六月至九月間，曾有找兩名業務員去跟被告催
    討二至五月的帳款，於八十六年七、八月也有去被告公司找黃先生催討這筆帳款
    ，催討時其稱已經抵銷，不願意付款等語，惟為被告所否認，且原告亦自承就其
    曾於八十六年七、八月間向被告催款，無法提出任何證據，是原告曾否對被告行
    使貨款請求權，誠非無疑，然縱認原告前開所述屬實，惟參諸前開規定，時效因
    請求而中斷者，若於請求後六個月不起訴，視為不中斷，是原告至遲亦應於八十
    七年二月對被告起訴請求給付貨款，而原告所提起之本件訴訟係於八十八年十二
    月十四日始繫屬於本院，且原告亦自承：自八十六年七、八月後至八十八年十二
    月起訴之間，即沒有再找過被告給付貨款等語，故原告顯係自其請求後逾六個月
    始提起訴訟，則本件時效應視為不中斷，是本件原告之貨款請求權至遲仍應於八
    十七年六月二十一日以前即為行使。
六、綜上所述，本件原告對被告之貨款請求權既屬商人所供給之商品之代價，則自應
    適用民法第一百二十八條第八款所定二年之短期消滅時效之規定，而其自八十五
    年三月六日起至同年六月二十一日間即可就各筆訂貨逐筆對被告行使貨款請求權
    ，然其竟遲至八十七年六月二十一日均未對被告行使貨款請求權，則依民法第一
    百四十四條之規定，被告自得拒絕給付。從而，原告請求被告給付六十七萬八千
    一百九十五元，及自起訴狀繕本送達翌日即八十九年三月四日起至清償日止，按
    週年利率百分之五計算之利息，即屬無據，應予駁回。其假執行之聲請亦失所附
    麗，應併予駁回。
七、本件法律關係已臻明確，兩造其餘主張、陳述及證據，均與本件判決結果不生影
    響，並無再予審酌之必要，附此敘明。
八、結論：本件原告之訴為無理由，依民事訴訟法第七十八條，判決如主文。
中      華      民      國    九十    年        三      月     十四     日
                                臺灣板橋地方法院民事第二庭
~B法  官  王士珮
右正本證明與原本無異。
如不服本判決，應於判決送達後廿日內，向本院提出上訴狀。
中      華      民      國    九十    年        三      月     十四     日
~B書記官  尤秋菊


司法院資訊處製作；財團法人民間司法改革基金會備份。
